【裁判字號】    99,聲再,442
【裁判日期】    991104
【裁判案由】    詐欺等
【裁判全文】
臺灣高等法院刑事裁定                99年度聲再字第442號
再審聲請人
即受判決人  甲○○
上列聲請人因詐欺案件，對於本院99年度上易字第664號，中華
民國99年9月30日第二審確定判決（臺灣臺北地方法院97年度易
字第3631號，起訴案號：臺灣臺北地方法院檢察署97年度偵字第
22823、24563、25397、25914號），聲請再審，本院裁定如下：
    主  文
再審之聲請駁回。
    理  由
一、聲請意旨略稱：因被告甲○○違反詐欺案件，經原確定判決
    量處有期徒刑8月，惟該原確定判決認事用法仍有違誤，爰
    依法提出再審：(一)、按「不得上訴於第三審法院之案件，除
    前條規定外，其經第二審確定之有罪判決，如就足生影響於
    判決之重要證據漏未審酌者，亦得未受判決人之利益，聲請
    再審。」刑事訴訟法第421條定有明文。因發現確實之新證
    據，足認受有罪判決之人應受無罪、免訴、免刑或輕於原判
    決所認罪名之判決者，為受判決人之利益，得聲請再審。刑
    事訴訟法第420條第1項第6款定有明文。而所謂發見確實之
    新證據，係指該證據於事實審法院判決前已經存在，為法院
    、當事人所不知，不及調查斟酌，至其後始行發見，且就證
    據本身形式上觀察，固不以絕對不須經過調查程序為條件，
    但必須顯然可認為足以動搖原有罪確定判決，而為受判決人
    無罪、免訴、免刑或輕於原判決所認罪名之判決者為限。故
    受理聲請再審之最後事實審法院，應就聲請再審理由之所謂
    「新證據」，是否具備事實審判決前已經存在，為法院、當
    事人所不知，事後方行發見之「嶄新性」，及顯然可認足以
    動搖原有罪確定判決，應為無罪、免訴、免刑或輕於原判決
    罪名之「顯然性」二要件，加以審查，為判斷應否准予開始
    再審之準據。(二)、被告甲○○係於97年8、9月間因鄭強民罹
    患肝癌而由台中至台北幫忙照顧，並由被告開車載其至醫院
    ，此有鄭強民警詢中之供述可知，期間鄭日成若有須被告幫
    忙載送至特定地點時，被告亦會將其載至指定地點，或受鄭
    日成之託，將某人送至鄭日成指定之地點，然鄭日成至特定
    地點與其他人係作何事，不會告知被告，故被告並不知鄭強
    民與其他被告之犯行，且若被告係共同正犯，不致使用自己
    之手機與鄭日成等人聯絡，及用自己之汽車載運鄭日成等人
    。(三)、被害人紀金生部分：原審以被告甲○○除分別負責
    載送外，尚於97年9月2日持續在電話中與鄭日成對談聯絡及
    訂房事宜，認定被告與其他被告有共同詐欺之犯行。惟
    0000000000號電話是鄭日成交予被告，請被告代為保管，被
    告與鄭日成及馮國峰之對話僅是受託代為接聽電話，至於鄭
    日成及馮國峰為何如此要求，被告不便過問，且通聯內容中
    亦無有關討論詐欺之內容，之後亦無人打電話予被告，實不
    得以此通聯譯文認定被告有與其他被告共同詐欺，且被告於
    本案中並無與其他被告有何犯意聯絡，更無就犯罪行為分擔
    ，亦無分配任何所得，未與被害人有何接觸，上開事實有鄭
    日成（已歿）、馮國峰及被害人紀金生之證詞可知，原確定
    判決並未審酌上開重要事實而為被告有利之認定，而有就足
    以影響判決結果之重要證據漏未審酌之違誤。被告雖曾於
    警詢中供承「知悉被告鄭日成與馮國峰等人係以買屋為由，
    要詐騙被害人」，惟被告並無參與鄭日成等人犯罪之意思，
    僅係應鄭日成要求接送鄭日成或其指定之人至特定場所，原
    確定判決採用上開被告自白，而未有其他補強證據，有違證
    據法則。(四)、被害人蔡鋊懸部分：原審判決認為「被告甲○
    ○於97年10月13日下午2時與共同被告鄭日成、馮國峰、王
    義祥等人於臺北市○○區○○路2段9號『北投中信會館』之
    房間內討論設局詐騙事宜時被查獲」而認定被告甲○○與其
    他被告有犯意聯絡與行為分擔，與其他被告共犯詐欺罪。惟
    97年10月13日當日上午被告係受鄭日成之託載鄭日成至遠東
    國際飯店洽談生意，被告於飯店外等候，約於中午時又載鄭
    日成至中信會館，之後被告即自行開車離去，途中接到鄭日
    成電話，要求被告幫忙買飲料及撲克牌，被告購買上開物品
    至中信會館交予鄭日成後即要離去，豈知警方正好進入將被
    告及其他被告帶回警局。被告並不知其他被告討論何事，此
    有其他被告曾到庭說明，且被告未曾與被害人蔡鋊懸見面，
    此亦有被害人蔡鋊懸曾到庭說明，足見原審就上開事項之認
    定與事實不符。(五)、原審判決認定：「審酌被告甲○○所參
    與者為配合工作，與被害人間並無直接接觸，所獲利益亦不
    若其他與被害人直接接觸之被告馮國峰、賴子祥及楊錫興」
    ，實則被告於上開二案中，並未取得任何利益，故原確定判
    決就此認定與事實不符，而有足以影響判決之重要證據漏未
    審酌之再審理由。(六)、原確定判決認定被告甲○○於本案之
    地位只是負責載運其他共同被告，並未直接參與詐騙行為，
    故被告縱有參與本案，亦只是參與非犯罪構成要件之行為，
    應予評價為幫助犯，原確定判決認定被告為共同正犯，亦有
    認定與事實不符之違誤。綜上所述，原確定判決有上開再審
    之事由，爰依法提起再審，懇請鈞院撤銷原確定判決，更為
    被告有利之判決。
二、查有罪之判決確定後，為受判決人之利益聲請再審，必其聲
    請之理由合於刑事訴訟法第420條第1項所定情形之一或第
    421條有足生影響於判決之重要證據漏未審酌者，始准許之
    。其中刑事訴訟法第421條規定，不得上訴於第三審法院之
    案件，除前條規定外，其經第二審確定之有罪判決，如就足
    生影響於判決之重要證據漏未審酌者，亦得為受判決人之利
    益，聲請再審。此所謂「重要證據漏未審酌」，係指第二審
    法院判決前已發現而提出之證據，未予審酌而言，如第二審
    法院依調查之結果，本於論理法則、經驗法則取捨證據認定
    事實，就被捨棄之證據，已於理由內敘明其捨棄之理由者，
    即非屬之；又「重要證據」，亦必須該證據已足認定受判決
    人應受無罪、或免訴、或輕於原審所認定之罪名方可，如不
    足以推翻原審所認定罪刑之證據，即非足生影響於原判決之
    重要證據。
三、經查：
  (一)被告甲○○被訴犯本案詐欺罪，原確定判決綜核全案卷證，
    採信證人紀金生、蔡鋊懸等人之證詞，並以紀金生所提通聯
    記錄、「洪文志」、「陳志華」名片、紀鄧秀鳳及紀泓輝上
    海商業銀行南京東分行提款明細，亞太會館電梯監視錄影翻
    拍畫面、馥敦飯店訂房紀錄單，暨被告馮國峰與被告甲○○
    、被告鄭日成與被告王義祥、甲○○之通訊監察譯文，中華
    大學97年12月12日函，蔡鋊懸所提之簡訊內容及「博康頓有
    限公司主席林仁德」名片，及扣案之「王水能」中華大學教
    職員證等為憑，認定被告甲○○於97年9月2日與鄭日成等人
    基於意圖為自己不法所有之犯意聯絡，由甲○○開車載送鄭
    日成等人至馥敦飯店，鄭日成等人向被害人紀金生佯稱購屋
    ，進而設置賭局，甲○○、王義祥並配合鄭日成於電話中虛
    偽對答以取信被害人，而以「假詐賭、真詐財」方式騙得被
    害人紀金生新台幣120萬元，及甲○○於97年10月13日有與
    鄭日成等人基於意圖為自己不法所有之犯意聯絡，由甲○○
    開車載送鄭日成等人至遠東國際飯店，以上述相同方式邀請
    被害人蔡鋊懸參與賭局，惟被害人蔡裕懸於過程中察覺有異
    ，被告等人因而無法得逞，罪證明確，紀金生部分因被告甲
    ○○已與之成立和解，因而撤銷第一審判決，改判有期徒刑
    7 月確定，蔡鋊懸部分則駁回上訴確定，業據調取本院99年
    度上易字第664號案卷核閱屬實。
  (二)聲請再審意旨雖主張有刑事訴訟法第420條第1項第6款發見
    確實之新證據，就其所受之第二審確定判決向本院聲請再審
    云云。然綜觀卷附本件再審聲請狀，聲請人均無具體闡述其
    所憑之「確實之新證據」為何，自與刑事訴訟法第420條第1
    項第6款「發現確實之新證據」之要件不符，本院自無從審
    酌。
  (三)聲請再審意旨雖主張：被告於97年8、9月間照顧罹患肝癌之
    友人鄭強民時，若鄭日成有需要其開車搭載接送時，亦會幫
    忙接送，並不知鄭強民與其他被告之犯行，且若被告係共同
    正犯，不致使用自己之手機與鄭日成等人聯絡，及用自己之
    汽車載運鄭日成等人云云【聲請意旨三(一)部分】。惟查：被
    告除照顧鄭強民並依鄭日成之指示載送外，尚於97年9月2日
    持續於電話中與被告馮國峰、鄭日成對談聯絡，且對話內容
    涉及調借款項等虛偽情事，並有連續通話確認分工情形，顯
    非單純受託載送往返，業經原確定判決於理由中論述明確（
    原確定判決第16、17頁理由），是以再審聲請人前開所辯，
    並不足以影響於原確定判決，自無重要證據漏未審酌之理由
    。
  (四)聲請再審意旨雖主張：被告所持之0000000000號電話是受鄭
    日成所託而代為保管接聽，對話內容亦是鄭日成、馮國峰指
    示，並無討論有關詐欺之內容，實不得以此電話通聯譯文認
    定被告共同詐欺，其亦未與被害人有何接觸，有鄭日成、馮
    國峰及紀金生之證詞可證，惟原確定判決漏未加以審認云云
    【聲請意旨三(二)1、2部分】。惟查：被告所持0000000000號
    電話於97年9月2日上午6時19分至10時53分之通話內容，涉
    及調借款項等虛偽情事，並有連續通話確認分工情形，業經
    原確定判決於理由中論述明確（原確定判決第16、17、18頁
    理由）。再者，被告既負責開車接送被告鄭日成等人，並無
    直接接觸被害人之機會，被害人紀金生不認識被告亦屬常情
    。是以再審聲請人前開所辯，均不足以影響於原確定判決，
    自無重要證據漏未審酌之理由。
  (五)聲請再審意旨雖主張：被告警詢中供承「知悉被告鄭日成與
    馮國峰等人係以買屋為由，要詐騙被害人」，原確定判決採
    用上開被告自白，而未有其他補強證據，有違證據法則云云
   【聲請意旨三(二)3部分】。惟觀諸原確定判決綜合紀金生之證
    詞，並以紀金生所提通聯記錄、「洪文志」、「陳志華」名
    片、紀鄧秀鳳及紀泓輝上海商業銀行南京東分行提款明細，
    亞太會館電梯監視錄影翻拍畫面、馥敦飯店訂房紀錄單，暨
    被告馮國峰與被告甲○○、被告鄭日成與被告王義祥、甲○
    ○之通訊監察譯文，中華大學97年12月12日函，認定被告有
    參與本件詐欺罪之犯行，非僅依被告於警詢中之供述作為唯
    一證據。是以再審聲請人前開所辯，不足以影響於原確定判
    決，自無重要證據漏未審酌之理由。
  (六)聲請再審意旨雖主張：被告於97年10月13日下午將鄭日成載
    往中信會館後，因鄭日成要求幫忙買飲料及撲克牌，始又返
    回中信會館，並非與其他被告討論詐欺犯行之細節，亦不知
    其他被告討論何事，未見過被害人蔡鋊懸，原審之認定與事
    實不符云云【聲請意旨三(三)部分】。惟被告於97年9月間即
    與被告鄭日成等人詐欺得手，再以相同手法參與被告鄭日成
    等人之犯行，並負責相同之分工事項，被告否認知情，顯屬
    卸責之詞，業經原確定判決於理由中論述明確（原確定判決
    第19頁理由）。又如前所述，被告既負責開車接送被告鄭日
    成等人，並無直接接觸被害人之機會，被害人蔡鋊懸未曾見
    過被告亦屬常情。是以再審聲請人前開所辯，均不足以影響
    於原確定判決，自無重要證據漏未審酌之理由。
  (七)聲請再審意旨雖主張：被告於原判決所認定二罪中並未取得
    任何利益，原確定判決卻認定被告所獲利益不若被害人直接
    接觸之被告，原審之認定與事實不符，而有足以影響判決之
    重要證據漏未加以審認云云【聲請意旨三(四)部分】。惟查被
    告與共犯間確有行為分擔、犯意聯絡，為共同正犯等各節，
    業據原確定判決於理由中闡述明確，與被告於每次犯罪中所
    得具體利益若干，對於其犯罪之成立並無影響，聲請人以其
    並未取得任何利益而聲請本件再審，亦無理由。至聲請再審
    意旨雖主張：被告於本案應僅構成幫助犯，不應論為共同正
    犯，原確定判決之認定與事實不符云云【聲請意旨三(五)部分
    】。惟聲請再審意旨此部分所指，係法律適用之問題，非刑
    事訴訟法第第421條所規定得聲請再審事由，本院自亦無從
    審酌。
四、綜上所述，聲請人所舉聲請再審之理由，無非係對原確定判
    決採證認事之職權行使，再為爭執，核與刑事訴訟法第420
    條第1項、第421條所定並不相符，本件再審之聲請，為無理
    由，應予駁回，爰依刑事訴訟法第434條第1項，裁定如主文
    。
中    華    民    國    99    年    11    月   4    日
                  刑事第四庭審判長法  官  陳筱珮
                                  法  官  邱滋杉
                                  法  官  孫惠琳
以上正本證明與原本無異。
不得抗告。
                                  書記官  陳建邦
中    華    民    國    99    年    11    月    4     日

司法院資訊處製作；財團法人民間司法改革基金會備份。
